臺灣士林地方法院刑事判決
110年度金訴字第483號
公  訴  人  臺灣士林地方檢察署檢察官
被      告  林光輝
            陳世豪
上  一  人
指定辯護人  本院公設辯護人姜惠如
被      告  陳添財
上列被告因違反洗錢防制法等案件，經檢察官提起公訴（110年
度偵字第17024號、第20500號、第21733號、第23104號），因被
告於本院準備程序中就被訴事實為有罪之陳述，經告知被告簡式
審判程序之旨，並聽取檢察官、被告及辯護人之意見後，本院合
議庭裁定由受命法官獨任依簡式審判程序審理，並判決如下：
    主  文
乙○○犯如附表編號1至2「罪名、宣告刑及沒收」欄所示之罪，各
處如附表編號1至2「罪名、宣告刑及沒收」欄所示之刑及沒收。
應執行有期徒刑壹年參月。
丁○○犯如附表編號1「罪名、宣告刑及沒收」欄所示之罪，處如
附表編號1「罪名、宣告刑及沒收」欄所示之刑及沒收。
戊○○犯如附表編號1至2「罪名、宣告刑及沒收」欄所示之罪，各
處如附表編號1至2「罪名、宣告刑及沒收」欄所示之刑及沒收。
應執行有期徒刑壹年肆月。
　　犯 罪 事 實
一、戊○○於民國110年9月9日前某時，因求職結識真實姓名不詳
    ，綽號「錢進新台幣」之人，竟基於參與犯罪組織之犯意聯
    絡，加入「錢進新台幣」及其餘真實姓名不詳之成年成員（
    無證據證明成員中有未滿18歲之少年，下同）所組成之具有
    持續性、牟利性詐騙集團犯罪組織（下稱本案詐騙集團），
    負責擔任聯繫取款車手並回報予本案詐騙集團上游領款情形
    之控台工作。乙○○、丁○○則於110年9月9日前某時經戊○○遊
    說，亦基於參與犯罪組織之犯意聯絡，加入本案詐騙集團，
    並由乙○○負責擔任面交取款車手，丁○○則負責向乙○○收取被
    騙款項之收水工作，2人均以通訊軟體Telegram（下稱Teleg
    ram），接受戊○○(Telegram帳號為「慈慈」)之指示行動，
    而乙○○、丁○○、戊○○於參與本案詐騙集團期間，分別為下列
    行為：
（一）乙○○、丁○○、戊○○與本案詐騙集團成員共同意圖為自己不
      法所有，基於三人以上詐欺取財及掩飾、隱匿特定犯罪所
      得之來源及去向之犯意聯絡，於110年9月8日某時，先由
      本案詐騙集團成員假冒戶政人員、檢警人員，向甲○○詐稱
      其因遭冒名開戶而涉犯刑案，需提交帳戶內存款及相關金
      飾以作為擔保云云，致甲○○陷於錯誤，而於110年9月9日
      下午某時，將所提領之現金新臺幣（下同）30萬元及保險
      箱內數量不詳之金飾，依本案詐騙集團成員指示以塑膠袋
      包覆，並前往臺北市內湖區民權東路6段90巷25弄與民權
      東路6段90巷口（下稱民權東路案發地）前等候，乙○○即
      依照戊○○之指示，於當日下午前往上址，丁○○則駕駛車牌
      號碼000-0000號自小客車，自桃園龜山區住處前往上址附
      近停車場等候。嗣於同日下午5時5分許，乙○○依照本案詐
      騙集團成員指示，向甲○○收取裝有上開財物之塑膠袋包裹
      ，旋依照指示前往臺北市內湖區民權東路6段56巷對面停
      車場，並將上開塑膠袋包裹交付予丁○○。丁○○收到上開塑
      膠袋包裹後，即依照戊○○指示將包裹帶回桃園地區，嗣於
      同日晚上7時許，戊○○亦依照本案詐騙集團成員指示，駕
      駛車牌號碼000-0000號自小客車前往桃園市龜山地區向丁○○收取上開塑膠袋包裹，再依照指示至桃園地區某處將之
      交付予本案詐騙集團成員，其等即以此等迂迴層轉之方式
      ，掩飾、隱匿詐騙犯罪所得之本質及去向。而乙○○因此獲
      得6,000元、丁○○因此獲得15,000元、戊○○則獲得5,000元
      之報酬。
（二）乙○○、戊○○與本案詐騙集團成員共同意圖為自己不法所有
      ，基於三人以上詐欺取財之犯意聯絡，另於110年9月13日
      某時，先由本案詐騙集團成員撥打電話予丙○○，並冒稱為
      中華電信客服人員，向丙○○詐稱其帳戶涉嫌洗錢已遭凍結
      ，遂要求丙○○提領帳戶款項以供清查云云，致丙○○陷於錯
      誤，而於110年9月14日上午9時許，至台北富邦銀行士東
      分行提領現金204萬元，惟因銀行行員察覺有異遂報警處
      理，丙○○始知悉受騙，並配合警方前往臺北市士林區至誠
      路2段92巷3弄11號前等候，同時，乙○○仍依照戊○○之指示
      ，於同日中午前往上址等候面交指示。嗣於同日中午12時
      許，乙○○即依照指示上前向丙○○收取上述款項，即遭現場
      埋伏之員警逮捕，而未成功向丙○○詐得財物，因而未遂。
二、案經甲○○訴由臺北市政府警察局內湖分局、丙○○訴由臺北市
    政府警察局士林分局報告臺灣士林地方檢察署檢察官偵查起
    訴。　　　
    理  由
壹、程序部分：
一、本案被告乙○○、丁○○、戊○○所犯非死刑、無期徒刑、最輕本
    刑為3年以上有期徒刑之罪，或高等法院管轄第一審之案件
    ，且於本院準備程序中，被告3人就被訴事實為有罪之陳述
    （見本院110年度金訴字第483號卷【下稱本院卷】第194頁
    ），經告知簡式審判程序之旨，並聽取檢察官、被告等及辯
    護人之意見後，本院裁定由受命法官獨任進行簡式審判程序
    ，是本案之證據調查，依刑事訴訟法第273條之2規定，不受
    同法第159條第1項、第161條之2、第161條之3、第163條之1
    及第164條至第170條規定之限制，合先敘明。
二、按組織犯罪防制條例第12條第1項中段明定「訊問證人之筆
    錄，以在檢察官或法官面前作成，並經踐行刑事訴訟法所定
    訊問證人之程序者為限，始得採為證據」，是被告以外之人
    於警詢所為之陳述，依前揭規定，於違反組織犯罪防制條例
    之罪名，即絕對不具證據能力，不得採為判決基礎。從而，
    本判決下述關於被告乙○○、丁○○、戊○○參與犯罪組織部分所
    引用之證據，並不包括證人即告訴人甲○○、丙○○於警詢之證
    述，及證人即共同被告乙○○、丁○○、戊○○於警詢及偵查時（
    未經具結）之證述。惟上開證人於警詢及偵查時（未經具結
    ）之證述，就被告3人涉犯組織犯罪防制條例以外之罪名即
    刑法第339條之4第1項第2款及洗錢防制法第14條第1項部分
    ，仍得適用刑事訴訟法上開簡式審判程序規定，不適用傳聞
    法則有關限制證據能力之相關規定，而均有證據能力。
貳、實體部分：
一、本案認定犯罪事實所憑之證據及理由：
　　上開犯罪事實，業據被告乙○○、丁○○、戊○○於警詢、偵查、
    本院訊問、準備程序及審理時均坦承不諱且互核一致（見臺
    灣士林地方檢察署110年度偵字第17024號卷【下稱偵17024
    卷】第30至33、79、115至117、151至155頁；110年度偵字
    第20500號卷【下稱偵20500卷】第32至35、73至75頁；110
    年度偵字第21733號卷【下稱偵21733卷】第13至16、18、44
    至46、110至111、141至163、188至189頁；110年度偵字第2
    3104號卷【下稱偵23104卷】第7至12、16至18、56至57、14
    8至164、174頁；本院卷第30至32、76至77、194、215頁）
    ，並與證人即告訴人甲○○、丙○○於警詢之證述內容大致相符
    （見偵17024卷第41至47頁；偵20500卷第11至17、19至22頁
    ），另有被告乙○○與暱稱「慈慈」（即被告戊○○）使用Tele
    gram對話紀錄擷圖照片6張、與詐騙集團通話記錄擷圖照片3
    張、告訴人甲○○指認監視器畫面擷圖照片2張、被告乙○○指
    認監視器畫面擷圖照片6張、被告丁○○指認照片2張、民權東
    路案發地附近路口及對面停車場監視器畫面擷圖照片4張、
    被告戊○○、丁○○110年9月9日行車軌跡擷圖2張、被告丁○○與
    被告戊○○、被告丁○○與被告乙○○臉書對話紀錄翻拍照片共3
    張、被告戊○○及乙○○臉書頁面擷圖2張、偽造之臺北地方法
    院地檢署監管科公文照片2張、告訴人甲○○與暱稱「張清雲
    」之人通訊軟體LINE對話紀錄擷圖1份、扣案款項照片1張在
    卷可參（見偵17024卷第65、67至71頁；偵20500卷第53、61
    至63頁；偵21733卷第65至69、87至88、95至105、121、127
    、171頁；偵23104卷第48頁），足以佐證被告3人自白與事
    實相符，堪以採信。綜上所述，本案事證明確，被告3人犯
    行均洵堪認定，應依法論科。
二、論罪科刑：
（一）論罪：
　  1.按組織犯罪防制條例所稱之犯罪組織，係指3人以上，以
      實施強暴、脅迫、詐欺、恐嚇為手段或最重本刑逾5年有
      期徒刑之罪，所組成具有持續性或牟利性之有結構性組織
      ，同條例第2條第1項定有明文。而依本案犯罪情節，本案
      詐騙集團成員間係以詐騙他人金錢、獲取不法所得為目的
      ，推由不詳成員以詐術騙取告訴人等後，復透過相互聯繫
      、分工、提款等環節向告訴人等領取贓款。又本案詐騙集
      團成員除被告乙○○、丁○○、戊○○外，尚包含綽號「錢進新
      台幣」之人、向告訴人等實施詐術行為及向被告戊○○收受
      詐騙款項之詐騙集團成員，核屬3人以上，以實施詐術為
      手段，所組成具牟利性及持續性之有結構性犯罪組織，合
      於組織犯罪防制條例第2條第1項所稱之犯罪組織，至為明
      確。
    2.本案詐騙集團成員向告訴人甲○○施用詐術後，為隱匿其等
      詐欺所得之去向，乃令告訴人甲○○將受騙財物交由車手即
      被告乙○○領取該等財物，隨即被告乙○○將該等財物交由被
      告丁○○、復由被告丁○○轉交予被告戊○○，再由被告戊○○交
      予本案詐騙集團成員，業已製造金流之斷點，致無從或難
      以追查前揭犯罪所得，而隱匿該犯罪所得之去向，已該當
      洗錢防制法第2條第2款所定之洗錢行為，自應論以同法第
      14條第1項之一般洗錢罪。
    3.是核被告乙○○、丁○○、戊○○就犯罪事實欄一（一）部分所
      為，均係犯刑法第339條之4第1項第2款之三人以上詐欺取
      財罪、組織犯罪防制條例第3條第l項後段之參與犯罪組織
      罪及洗錢防制法第14條第1項之一般洗錢罪；被告乙○○、
      戊○○就犯罪事實欄一（二）部分所為，均係犯刑法第339
      條之4第2項、第1項第2款之3人以上共同詐欺取財未遂罪
      。
（二）又現今詐騙集團之犯罪型態及模式，乃係多人縝密分工方
      能完成之集團性犯罪，倘其中有任一環節脫落，即無法順
      遂達成其等詐欺取財、避免追查之目的。被告乙○○、丁○○
      、戊○○等3人參與以「錢進新台幣」之人為首之本案詐騙
      集團後，雖非居於核心地位，亦未必參與各階段犯行，然
      其等主觀上對該詐欺集團乃各自分工模式，彼此分擔部分
      工作之有結構性組織等節，已有所認知，且其等亦係犯罪
      事實欄一（一）、（二）所示參與犯罪組織或詐欺取財或
      洗錢犯行不可或缺之重要環節，是被告乙○○、丁○○、戊○○
      與「錢進新台幣」之人及其等所屬本案詐騙集團成員就上
      開犯行，有犯意聯絡及行為分擔，均為共同正犯。
（三）罪數：
　　1.組織犯罪防制條例係藉由防制組織型態之犯罪活動為手段
      ，以達成維護社會秩序、保障人民權益之目的，乃於該條
      例第3條第1項前段與後段，分別對於「發起、主持、操縱
      或指揮」及「參與」犯罪組織者，依其情節不同而為處遇
      ，行為人雖有其中一行為（如參與），不問其有否實施各
      該手段（如詐欺）之罪，均成立本罪。然在未經自首或有
      其他積極事實，足以證明其確已脫離或解散該組織之前，
      其違法行為，仍繼續存在，即為行為之繼續，而屬單純一
      罪，至行為終了時，仍論為一罪。
　　2.又刑罰責任之評價與法益之維護息息相關，對同一法益侵
      害為雙重評價，是過度評價；對法益之侵害未予評價，則
      為評價不足，均為法之所禁。加重詐欺罪，係侵害個人財
      產法益之犯罪，其罪數之計算，核與參與犯罪組織罪之侵
      害社會法益有所不同，審酌現今詐欺集團之成員皆係為欺
      罔他人，騙取財物，方參與以詐術為目的之犯罪組織。倘
      若行為人於參與詐欺犯罪組織之行為繼續中，先後多次為
      加重詐欺之行為，因參與犯罪組織罪為繼續犯，犯罪一直
      繼續進行，直至犯罪組織解散，或其脫離犯罪組織時，其
      犯行始行終結。故該參與犯罪組織與其後之多次加重詐欺
      之行為皆有所重合，然因行為人僅為一參與犯罪組織行為
      ，侵害一社會法益，屬單純一罪，應僅就「該案中」與參
      與犯罪組織罪時間較為密切之首次加重詐欺犯行論以參與
      犯罪組織罪及加重詐欺罪之想像競合犯，而其他之加重詐
      欺犯行，祗需單獨論罪科刑即可，無需再另論以參與犯罪
      組織罪，以避免重複評價（最高法院109年度台上字第394
      5號判決意旨參照）。經查，被告乙○○、丁○○、戊○○加入
      本案詐騙集團之犯罪組織，已如前述，且被告3人於加入
      本案詐騙集團前，並無其他加重詐欺前科，是本案為被告
      乙○○、丁○○、戊○○參與本案詐騙集團而首次遭起訴並最先
      係屬於本院，有臺灣高等法院被告前案紀錄表1份在卷可
      參。從而，被告3人各別所犯之參與犯罪組織罪，即應與
      本案起訴範圍中，就犯罪事實欄一（一）所示告訴人甲○○
      最先交付財物之加重詐欺取財及洗錢犯行部分，論以想像
      競合，而從一重之刑法第339條之4第1項第2款之三人以上
      共同詐欺取財罪處斷。至就犯罪事實欄一（二）所示告訴
      人丙○○部分，則無庸再論以參與犯罪組織罪。
　　3.詐欺取財罪係為保護個人之財產法益而設，則關於行為人
      詐欺犯罪之罪數計算，除非被害人遭騙過程有時間或空間
      上之全部或局部之重疊關係，否則原則上均應依遭受詐騙
      之被害人數定之，蓋就不同被害人所犯之詐欺取財行為，
      受侵害之財產監督權係歸屬各自之權利主體，自應分論併
      罰。是以被告乙○○、戊○○所犯如犯罪事實欄一（一）、（
      二）所示犯行，犯意各別，行為互殊，應分論併罰。　
（四）刑之減輕事由：
　　1.本案詐騙集團成員及被告乙○○、戊○○就犯罪事實欄一（二
      ）所示犯行雖已著手於詐欺取財行為之實行，然因銀行行
      員察覺有異而報警處理，告訴人丙○○乃改與員警合作，且
      為警在場埋伏當場查獲前來領取現金之被告乙○○，致其等
      因而未能得逞，犯罪尚屬未遂，均應依刑法第25條第2項
      之規定，各按既遂犯之刑減輕之。
　　2.按組織犯罪防制條例第8條第1項後段規定：「犯第3條之
      罪…偵查及審判中均自白者，減輕其刑。」此所謂之「自
      白」，乃對自己之犯罪事實全部或主要部分為肯定供述之
      意，亦即祇須自白內容，具備基本犯罪構成要件之事實，
      即足當之。縱行為人對其犯罪行為所成立之罪名有所主張
      或爭執，此應屬其訴訟上防禦權或辯護權行使之範疇，並
      不影響其已對犯罪事實自白之認定（最高法院109年度台
      上字第81號判決意旨可參）。次按洗錢防制法第16條第2
      項規定：「犯（洗錢防制法）前2條之罪，在偵查或審判
      中自白者，減輕其刑」。經查，被告乙○○、丁○○、戊○○於
      本院審理時關於犯罪事實欄一（一）所示參與犯罪組織及
      洗錢部分均為全部認罪之表示；雖被告3人於偵查時未就
      參與犯罪組織部分表明認罪，然依其等於偵查時之歷次供
      述，對於加入本案詐騙集團、分工等客觀事實均坦承無訛
      ，堪認被告3人對本案參與犯罪組織之主要構成要件事實
      均為肯定供述，依上說明，被告乙○○、丁○○、戊○○於本院
      審理時關於犯罪事實欄一（一）所示參與犯罪組織及洗錢
      部分，原應依組織犯罪防制條例第8條第1項後段及洗錢防
      制法第16條第2項等規定減輕其刑，惟其等所犯參與犯罪
      組織罪及洗錢罪均屬想像競合犯之輕罪，本院爰於後述科
      刑審酌時併予衡酌此部分從輕量刑之考量因子（最高法院
      109年度台上字第3936號判決可資參照）。
　　3.辯護人雖為被告丁○○辯稱：被告丁○○僅參與1次詐欺犯行
      ，且所涉情節亦僅為將被告乙○○交付之包裹轉交予被告戊○○，並未有為其他詐騙犯行，應可適用刑法第59條規定減
      輕其行云云。然按犯罪之情狀顯可憫恕，認科以最低度刑
      仍嫌過重者，得酌量減輕其刑，刑法第59條定有明文。此
      雖為法院依法得行使裁量之事項，然非漫無限制，須犯罪
      有其特殊之原因、環境與情狀，參以刑法第57條所列10款
      事項等一切情狀後，在客觀上足以引起一般之同情，認為
      即予宣告法定最低度刑，猶嫌過重者，始有其適用。現今
      社會詐欺集團橫行，往往對於被害人之財產及社會秩序產
      生重大侵害，其犯罪態樣、行為手法亦廣為社會大眾所非
      難，本案係屬集團性犯罪，且被告丁○○迄今均未與告訴人
      甲○○和解，以賠償告訴人甲○○本案所受損失，復依被告乙○○、丁○○、戊○○所陳本案犯罪情節，實難認被告丁○○於犯
      罪時有何特殊原因及環境，在客觀上並無足以引起一般人
      同情之事由，尚無情輕法重而需適用刑法第59條規定之情
      形，附此敘明。
（五）爰以行為人之責任為基礎，並審酌現今詐騙集團之詐騙事
      件層出不窮、手法日益翻新，政府及相關單位無不窮盡心
      力追查、防堵，大眾傳播媒體更屢屢報導民眾因被騙受損
      ，甚至畢生積蓄因此化為烏有之相關新聞，而被告3人正
      值青壯，竟不思以正當途徑獲取財物，加入本案詐騙集團
      共同參與詐欺犯行以圖謀不法所得，侵害告訴人等之財產
      法益，且其等所為掩飾犯罪所得之去向，致使執法人員難
      以追查正犯之真實身分，其犯罪所生之危害非輕，且其等
      現今均未能賠償告訴人甲○○所受損失，所為實屬不該；惟
      念及被告3人合於前開輕罪之自白減輕其刑事由，而得作
      為量刑之有利因子，及犯後始終坦認犯行，態度尚可；復
      與本案詐騙集團成員間之分工，均非屬對全盤詐欺行為掌
      有指揮監督權力之核心人物；再考量被告乙○○、丁○○、戊○○之犯罪動機、目的、手段及檢察官與告訴人丙○○對量刑
      之意見（見本院卷第77、217頁)，兼衡被告乙○○於本院審
      理時自陳為高中肄業之教育程度、現待業中、經濟來源靠
      家人幫忙、未婚、無需扶養家人及勉強維持之家庭生活與
      經濟狀況；被告丁○○於本院審理時自陳為高中肄業之教育
      程度、現擔任模板工人、日薪約2千元、未婚、無需扶養
      家人及勉強維持之家庭生活與經濟狀況；被告戊○○於本院
      審理時自陳高職畢業之教育程度、現從事物流業、月薪約
      3萬元、未婚、無需扶養家人及勉強維持之家庭生活與經
      濟狀況（見本院卷第215至216頁）等一切情狀，分別量處
      如附表「罪名、宣告刑、沒收」欄所示之刑。另審酌被告
      乙○○、戊○○如犯罪事實欄一(一)、(二)所示之加重詐欺取
      財犯行，均係在110年9月間所實施，各次犯行之間隔期間
      甚近，顯於短時間內反覆實施，所侵害法益固非屬於同一
      人，然其等各次於集團內之角色分工、行為態樣、手段、
      動機均完全相同，責任非難重複之程度顯然較高，如以實
      質累加之方式定應執行刑，處罰之刑度恐將超過其行為之
      不法內涵與罪責程度，爰基於罪責相當之要求，於刑法第
      51條第5款所定之外部性界限內，綜合評價各罪類型、關
      係、法益侵害之整體效果，考量犯罪人個人特質，及以比
      例原則、平等原則、責罰相當原則、重複評價禁止原則為
      內涵之內部性界限，為適度反應被告乙○○、戊○○整體犯罪
      行為之不法與罪責程度及對渠等施以矯正之必要性，定其
      應執行刑如主文所示。
（六）按行為人以一行為觸犯組織犯罪防制條例第3條第1項後段
      之參與犯罪組織罪及刑法第339條之4第1項第2款之加重詐
      欺取財罪，於從一重之加重詐欺取財罪處斷而為科刑時，
      因所犯輕罪（參與犯罪組織罪）之刑罰以外之法律效果，
      即組織犯罪防制條例第3條第3項強制工作之規定，並未被
      重罪所吸收，仍應一併適用。惟該條項規定「應於刑之執
      行前，令入勞動場所，強制工作，其期間為3年」，司法
      院大法官於110年12月10日以釋字第812號解釋認此人身自
      由所為限制，違反憲法比例原則及憲法明顯區隔原則之要
      求，與憲法第8條保障人身自由之意旨不符，應自本解釋
      公布之日起失其效力，故本院不予宣告強制工作，併予敘
      明。　　　
三、沒收部分：
（一）扣案之白色iPhone12手機（IMEI碼：000000000000000號
      ）、藍色iPhone12 pro手機（IMEI碼：000000000000000
      、000000000000000號）、iPhone12 promax手機（IMEI碼
      ：000000000000000、000000000000000號各1支，各屬被
      告乙○○、丁○○及戊○○所有，並均有使用上開手機與本案詐
      騙集團成員或共犯聯絡等情，業據被告3人坦認在卷（見
      本院卷第77、194頁），自應依刑法第38條第2項前段規定
      ，於被告乙○○、丁○○及戊○○各自罪刑項下宣告沒收。
（二）按犯罪所得，屬於犯罪行為人者，沒收之。於全部或一部
      不能沒收或不宜執行沒收時，追徵其價額，刑法第38條之
      1 第1 項、第3項定有明文。又於二人以上共同實行犯罪
      之情形，固基於責任共同原則，共同正犯應就全部犯罪結
      果負其責任，然於集團性犯罪，其各成員有無不法所得，
      未必盡同，如因其組織分工，彼此間犯罪所得分配懸殊，
      而若分配較少甚或未受分配之人，仍應就全部犯罪所得負
      連帶沒收追繳之責，超過其個人所得之剝奪，無異代替其
      他參與者承擔刑罰，違反罪刑法定原則、個人責任原則以
      及罪責相當原則；故共同正犯犯罪所得之沒收或追徵，應
      就各人所分得之數為之（最高法院106年度台上字第539 
      號判決意旨參照）。次按犯洗錢防制法第14條之罪，其所
      移轉、變更、掩飾、隱匿、收受、取得、持有、使用之財
      物或財產上利益，沒收之，洗錢防制法第18條第1項前段
      定有明文。關於犯罪行為人犯洗錢防制法第14條之罪，其
      所掩飾、隱匿之財物本身僅為洗錢之標的，難認係供洗錢
      所用之物，故洗錢行為之標的除非屬於前置犯罪之不法所
      得，而得於前置犯罪中予以沒收者外，既非本案洗錢犯罪
      之工具及產物，亦非洗錢犯罪所得，尤非違禁物，尚無從
      依刑法沒收規定予以宣告沒收，自應依上開第18條第1項
      前段規定予以宣告沒收。且此規定係採義務沒收主義，祇
      要合於前述規定，法院即應為相關沒收之諭知，然該洗錢
      行為之標的是否限於行為人者始得宣告沒收，法無明文，
      是從有利於被告之認定，倘法條並未規定「不問屬於犯罪
      行為人與否均沒收」時，自仍以屬於被告所有者為限，始
      應予沒收。經查：
　　1.被告乙○○、丁○○、戊○○就犯罪事實欄一（一）部分，分別
      有獲得報酬6千元、1萬5千元及5千元等情，業據其等於本
      院準備程序時供承不諱（見本院卷第77、194頁），且此
      部分未扣案，亦未實際發還予告訴人甲○○，自應依刑法第
      38條之1第1項前段、第3項規定分別於被告乙○○、丁○○及
      戊○○各自罪刑項下沒收之，並均諭知於全部或一部不能沒
      收或不宜執行沒收時，追徵其價額。
　　2.至卷內並無證據證明被告乙○○、丁○○、戊○○與本案詐騙集
      團成員就告訴人甲○○所遭詐取之現金30萬元及保險箱內數
      量不詳之金飾享有共同處分權，自難將本案詐騙集團成員
      自告訴人甲○○所取得之其他犯罪所得依法宣告沒收，附此
      敘明。
據上論斷，應依刑事訴訟法第273條之1第1項、第299條第1項前
段，組織犯罪條例第3條第1項後段、第8條第1項，洗錢防制法第
14條第1項、第16條第2項，刑法第11條前段、第28條、第339條
之4第1項第2款、第2項、第55條、第51條第5項、第25條第2項、
第38條第2項前段、第38條之1第1項前段、第3項，刑法施行法第
1條之1第1項，判決如主文。
本案經檢察官己○○提起公訴，檢察官張嘉婷到庭執行職務。
中　　華　　民　　國　　111 　年　　3 　　月　　21　　日
　　　　　　　    刑事第三庭　法  官  葛名翔
以上正本證明與原本無異。
如不服本判決應於收受送達後20日內向本院提出上訴書狀，並應
敘述具體理由。其未敘述上訴理由者，應於上訴期間屆滿後20 
日內向本院補提理由書（均須按他造當事人之人數附繕本）「切
勿逕送上級法院」。
                           　 書記官  曾韻蒔
中　　華　　民　　國　　111 　年　　3 　　月　　21　　日
附錄本案論罪科刑法條：
中華民國刑法第339條之4：
犯第339條詐欺罪而有下列情形之一者，處1年以上7年以下有期
徒刑，得併科1百萬元以下罰金：
一、冒用政府機關或公務員名義犯之。
二、三人以上共同犯之。
三、以廣播電視、電子通訊、網際網路或其他媒體等傳播工具，
    對公眾散布而犯之。
前項之未遂犯罰之。
組織犯罪防制條例第3條：
發起、主持、操縱或指揮犯罪組織者，處3年以上10年以下有期
徒刑，得併科新臺幣1億元以下罰金；參與者，處6月以上5年以
下有期徒刑，得併科新臺幣1千萬元以下罰金。但參與情節輕微
者，得減輕或免除其刑。
具公務員或經選舉產生之公職人員之身分，犯前項之罪者，加重
其刑至二分之一。
犯第1項之罪者，應於刑之執行前，令入勞動場所，強制工作，
其期間為3年。
前項之強制工作，準用刑法第90條第2項但書、第3項及第98條第
2項、第3項規定。
以言語、舉動、文字或其他方法，明示或暗示其為犯罪組織之成
員，或與犯罪組織或其成員有關聯，而要求他人為下列行為之一
者，處3年以下有期徒刑，得併科新臺幣3百萬元以下罰金：
一、出售財產、商業組織之出資或股份或放棄經營權。
二、配合辦理都市更新重建之處理程序。
三、購買商品或支付勞務報酬。
四、履行債務或接受債務協商之內容。
前項犯罪組織，不以現存者為必要。
以第5項之行為，使人行無義務之事或妨害其行使權利者，亦同
。
第5項、第7項之未遂犯罰之。
洗錢防制法第14條：
有第二條各款所列洗錢行為者，處7年以下有期徒刑，併科新臺
幣5百萬元以下罰金。
前項之未遂犯罰之。
前二項情形，不得科以超過其特定犯罪所定最重本刑之刑。
附表：
編號 犯罪事實欄編號 罪名、宣告刑及沒收   1 一、（一） 乙○○犯三人以上共同詐欺取財罪，處有期徒刑壹年貳月。扣案之白色iPhone12手機（IMEI碼：000000000000000號）壹支沒收；未扣案之犯罪所得新臺幣陸仟元沒收，於全部或一部不能沒收或不宜執行沒收時，追徵其價額。 丁○○犯三人以上共同詐欺取財罪，處有期徒刑壹年貳月。扣案之藍色iPhone12 pro手機（IMEI碼：000000000000000、000000000000000號）壹支沒收；未扣案之犯罪所得新臺幣壹萬伍仟元沒收，於全部或一部不能沒收或不宜執行沒收時，追徵其價額。 戊○○犯三人以上共同詐欺取財罪，處有期徒刑壹年參月。扣案之iPhone12 promax手機（IMEI碼：000000000000000、000000000000000號）壹支沒收；未扣案之犯罪所得新臺幣伍仟元沒收，於全部或一部不能沒收或不宜執行沒收時，追徵其價額。 2 一、（二） 乙○○犯三人以上共同詐欺取財未遂罪，處有期徒刑柒月。扣案之白色iPhone12手機（IMEI碼：000000000000000號）壹支沒收。 戊○○犯三人以上共同詐欺取財未遂罪，處有期徒刑柒月。扣案之iPhone12 promax手機（IMEI碼：000000000000000、000000000000000號）壹支沒收。